臺灣臺南地方法院刑事判決　　　　　　　　　　　　　　九十三年度交訴字第八號
　　公　訴　人　臺灣台南地方法院檢察署檢察官
　　被　　　告　乙○○
　　選任辯護人　盧俊誠律師
右列被告因公共危險等案件，經檢察官提起公訴（九十二年度偵字第一三一七六號、
九十二年度營偵字第一四二七號），被告就被訴事實為有罪之陳述，本院裁定進行簡
式審判程序，判決如左：
    主  文
乙○○服用酒類，不能安全駕駛動力交通工具而駕駛，處有期徒刑肆月；又因過失致
人於死，處有期徒刑拾月；又駕駛動力交通工具肇事，致人死而逃逸，處有期徒刑壹
年。應執行有期徒刑貳年。
    事  實
一、乙○○前因酒醉駕車公共危險案件，甫於民國九十一年三月四日經本院簡易判決
    處刑量處罰金二萬五千元確定，猶不知自我警惕。其復於九十二年十二月三日下
    午五時許起，即在台南縣將軍鄉苓和村友人處飲用洋酒ＸＯ，其本應注意飲用酒
    類後其吐氣所含酒精濃度超過每公升０‧二五毫克以上者，不得駕駛車輛，按其
    情節又非不能注意，其能注意竟疏未注意，迄至同日下午六時許，其在上處飲用
    酒類後吐氣所含酒精濃度已遠逾每公升０‧八四毫克，已酒醉不能安全駕駛動力
    交通工具，詎乙○○仍不顧大眾行車之公共安全，於同日下午七時五分許，酒後
    無照駕駛車號ＴＬ─３２３１號自小貨車，沿台南縣將軍鄉保源村（起訴書誤植
    為嘉昌村）南十九線鄉道（起訴書誤植為縣道）由南往北方向行駛，途經該南十
    九線鄉道二．七公里處時，本應注意其駕駛執照業經吊銷，不得行駛汽車上路，
    且汽車行駛時，駕駛人應注意車前狀況，並隨時採取必要之安全措施及汽車在雙
    向二車道行駛時，均應在遵行車道內行駛，而依當時情形，客觀上又無不能注意
    之情事，其能注意竟因不勝酒力而疏於注意行駛在遵行車道內，貿然侵入北往南
    之慢車道逆向行駛，致迎面衝撞上對向由林金只所騎駛沿該鄉道北往南慢車道駛
    來之車號ＶＴＨ─９０２號輕型機車，造成林金只飛撞上小貨車前擋風玻璃後墜
    落地面，受有肝臟撕裂傷併腹部出血、低血容性休克、腦部血腫、四肢開放性骨
    折及呼吸衰竭等傷害。詎乙○○在肇事後，竟因心生害怕而未留在現場救護林金
    只，反而加速駕車逃離現場。嗣林金只雖經警據報到場送醫急救，仍延至同年月
    五日上午十二時二十五分許不治死亡。而警方在根據車禍現場附近之路口監視錄
    影系統予以比對後，始於案發同日晚間九時四十五分許，循線在台南縣將軍鄉嘉
    昌村北嘉廿三之四號乙○○住處將其及上開前擋風玻璃已破裂、車頭凹陷之肇事
    車輛一併查獲，乙○○經警帶回警局並當場測試其吐氣所含酒精濃度竟仍高達前
    開數值。
二、案經台南縣警察局學甲分局報請暨由臺灣台南地方法院檢察署檢察官據報相驗後
    ，自動檢舉偵查起訴。
    理  由
一、訊據被告乙○○對於右開時、地酒後駕車，因不勝酒力發生碰撞車禍致被害人林
    金只不治死亡，及其肇事後未留在現場救護即逕自駕車離去之事實均坦承不諱，
    並有道路交通事故現場圖暨道路交通事故調查報告表共三紙、吐氣所含酒精濃度
    測試結果單、刑法第一百八十五條之三案件測試觀察紀錄表各一紙及道路交通事
    故現場蒐證照片四十六幀在卷可資佐證。而警方係在據報後調閱車禍現場附近路
    口監視錄影帶，經比對後發現該輛車牌號碼ＴＬ─３２３１號自小貨車涉有重嫌
    ，經警員前往該輛自小貨車車主住處，發現該輛自小貨車前擋風玻璃破裂、車頭
    凹陷，始循線查獲被告等情，亦有卷附路口監視錄影帶翻拍相片一幀及前開現場
    蒐證照片在卷可憑。又被告在肇事後因其車輛前擋風玻璃有破裂，經警採擷該輛
    車牌號碼ＴＬ─３２３１號自小貨車前擋風玻璃遭撞擊破裂處所沾附之血跡，經
    送鑑定結果與被害人林金只血跡之ＤＮＡ─ＳＴＲ型別相同乙節，亦有內政部警
    政署刑事警察局九十三年三月十九日刑醫字第０９２０２４２２３０號鑑驗書一
    紙在卷可徵，足見被告所駕駛之上開車輛確係本件車禍之肇事汽車無訛。又被害
    人林金只係因本件車禍不治死亡，亦經臺灣台南地方法院檢察署檢察官督同檢驗
    員相驗明確，並製有勘驗筆錄、驗斷書及相驗屍體證明書等附卷可憑。按汽車駕
    駛人飲用酒類後其吐氣所含酒精濃度超過每公升０‧二五毫克以上者，不得駕車
    ；汽車行駛時，駕駛人應注意車前狀況，並隨時採取必要之安全措施；汽車在雙
    向二車道行駛時，均應在遵行車道內行駛，道路交通安全規則第一百十四條第二
    款、第九十四條第三項、第九十七條第一款分別定有明文。查被告曾經有考領過
    汽車駕照，為有駕駛經驗之人，對於上開交通安全規則自知之甚稔，為其應注意
    之事項，而肇事當時係天氣晴朗、夜間無照明、雙線道、有快慢車道劃分、柏油
    路面、標線清晰、路面乾燥無缺陷、無障礙物、視距良好、速限六十公里，有前
    開調查報告表可考，足見依當時狀況被告客觀上尚無不能注意之情狀，又被告乙
    ○○之駕駛執照早於八十六年八月二十日即經監理機關予以吊銷乙節，亦經交通
    部公路總局嘉義區監理所麻豆監理站以九十三年二月十一日嘉監麻字第０９３０
    ００１７８６號函敘明在卷可稽，是其駕駛執照既業經吊銷，本不得行駛汽車上
    路。另本件肇事地點係位在台南縣將軍鄉鄉○○村二．七公里處，肇
    事後被告已駕車逃離現場，而被害人林金只則係倒臥在該鄉道北往南之快慢車道
    線上，且其所騎駛之車號ＶＴＨ─９０２號機車則是右倒在該鄉道北往南之快車
    道上，機車外殼碎片及座墊均係散布在該同向快車道上，另北往南之慢車道上並
    留有機車倒地所形成之刮地痕，是由兩車撞擊後所形成之散落物併被害人連同機
    車倒地處均係在該北往南之車道上，且刮地痕亦係在北往南慢車道上形成及被害
    人係迎面飛撞上小貨車前擋風玻璃之車禍情節可知，被告乙○○應係由南往北逆
    向行駛在該鄉道北往南慢車道上，致與自對向沿同路北往南慢車道駛來之被害人
    林金只迎面發生撞擊無訛！而被告乙○○於當日晚間十時五十分許，經警測試其
    吐氣所含酒精濃度仍高達每公升０‧八四毫克，有前開吐氣所含酒精濃度測試結
    果單可稽，距離案發時已逾近三小時，足見其在肇事當時之吐氣所含酒精濃度應
    更高於此數值，是其飲酒後應注意且能注意不得駕駛車輛，且其駕駛執照業經吊
    銷亦不得駕車竟仍駕車，且復未注意行駛在遵行車道內，貿然侵入北往南之慢車
    道逆向行駛，致迎面衝撞上對向由被害人林金只所騎駛之機車，被害人並因之人
    車飛落倒地不治死亡，被告自有違前開規定之注意義務，其顯有過失，臺灣省台
    南區車輛行車事故鑑定委員會亦同此認定，並鑑定被告乙○○為肇事原因，被害
    人林金只無肇事因素，有該委員會南鑑字第九三０一九五號鑑定意見書在卷可憑
    。又本件被害人林金只係因此次車禍不治死亡，是被告乙○○之過失駕駛行為，
    與被害人之死亡結果間，具有相當因果關係，亦無疑義。而被告於案發當日經警
    測試其吐氣所含酒精濃度為每公升０‧八四毫克，已高出法律容許之每公升０．
    二五毫克甚多，被告亦自承酒後對其行車有影響等語，再由被告當日係開車行經
    鄉道逆向行駛致正面衝撞被害人機車之本件車禍情節，且其經警查獲、測試或訊
    問過程中，有含糊不清，注意力無法集中之情事，有前開測試觀察紀錄表載明可
    考以觀，顯見被告當時已因不勝酒力而影響其行車注意力及操控力，致無法注意
    在遵行車道內行駛始發生本件碰撞車禍，其已不能安全駕駛動力交通工具，應無
    疑問。另被告乙○○在駕車肇事後其前擋風玻璃已破裂、車頭有凹損，有前開卷
    附相片可稽，顯見車禍撞擊力量甚大，且撞擊點係在被告正前方之視野內，為被
    告駕車可得注意之範圍，被告就其駕車有與人發生撞擊車禍之事實顯難諉為不知
    ，是被告既明知其有與人發生撞擊車禍並致被害人倒地不起，其仍未下車救護被
    害人反而逕自加速離開現場等情以觀，其所為顯係駕車肇事逃逸之舉，且有肇事
    逃逸之意圖至明。從而，本件事證已甚明確，被告前揭犯行，均堪以認定。
二、核被告乙○○所為，係犯刑法第一百八十五條之三之酒後不能安全駕駛動力交通
    工具而駕駛罪、同法第二百七十六條第一項之過失致人於死罪及同法第一百八十
    五條之四之駕車肇事逃逸罪。其所犯上開三罪間，犯意各別，行為互殊，應予分
    論併罰。又被告係無駕駛執照駕車及酒醉駕車因而致人死亡，前開過失致死罪部
    分，應依道路交通管理處罰條例第八十六條第一項規定遞加重其刑。爰審酌被告
    前甫有如事實欄所示之酒醉駕車公共危險罪前科紀錄，有臺灣高等法院被告全國
    前案紀錄表附卷可稽，則被告既有上開前科資料，理應酒後不開車，以免發生危
    險，然被告於前案繳納罰金執行完畢後，顯未因此獲得教訓而自我警惕，猶未約
    束其行為，非但酒醉駕車，且又逆向行駛，復於發生撞擊車禍竟駕車逃離現場，
    未及時將被害人送醫而加重傷亡情形，惡性非輕，本應從重量處，惟念其在肇事
    後業與被害人家屬達成和解，有台南縣將軍鄉調解委員會九十三年四月二日調解
    筆錄影本在卷可徵，且其於本院審訊時尚能坦認犯行頗有悔意之態度等一切情狀
    ，分別量處如主文所示之刑及定其應執行之刑，以資懲儆。公訴人雖求處本院從
    重科處被告有期徒刑五年，惟本院斟酌全情及一切情狀，仍認以量處如主文所示
    之刑為適當，附此敘明。
據上論斷，應依刑事訴訟法第二百七十三條之一第一項、第二百九十九條第一項前段
，道路交通管理處罰條例第八十六條第一項，刑法第一百八十五條之三、第一百八十
五條之四、第二百七十六條第一項、第五十一條第五款，罰金罰鍰提高標準條例第一
條前段，判決如主文。
本案經檢察官甲○○到庭執行職務。
中      華      民      國      九十三      年     八     月    十七    日
                                      臺灣臺南地方法院交通法庭
                                          法  官    張  瑛  宗
右正本證明與原本無異。
如不服本判決，應於判決送達後十日內，向本院提出上訴狀。
                                          書記官    陳  志  德
中      華      民      國      九十三      年     八     月    十七    日
附錄本案論罪科刑法條：
中華民國刑法第一百八十五條之三
服用毒品、麻醉藥品、酒類或其他相類之物，不能安全駕駛動力交通工具而駕駛者，
處一年以下有期徒刑、拘役或三萬元以下罰金。
中華民國刑法第一百八十五條之四
駕駛動力交通工具肇事，致人死傷而逃逸者，處六月以上五年以下有期徒刑。
中華民國刑法第二百七十六條
(過失致死罪)
因過失致人於死者，處二年以下有期徒刑、拘役或二千元以下罰金。
從事業務之人，因業務上之過失犯前項之罪者，處五年以下有期徒刑或拘役，得併科
三千元以下罰金。
